臺灣高等法院刑事判決
110年度上易字第348號
上  訴  人  臺灣士林地方檢察署檢察官
上  訴  人  
即  被  告  邱佳慧




選任辯護人  牟君志律師
上列上訴人因被告侵占案件，不服臺灣士林地方法院109年度易
字第534號，中華民國109年12月16日第一審判決（起訴案號：臺
灣士林地方檢察署109年度偵字第1051號），提起上訴，本院判
決如下：
    主  文
原判決關於沒收部分撤銷。
其他上訴駁回。
邱佳慧緩刑伍年，並應依附表所示之方式，向謝葉給付新臺幣壹
佰肆拾萬元。
    事  實
邱佳慧於民國105年10月16、17日向謝葉表示其有管道，可以優
惠價格即每股新臺幣（下同）16.8元購得臺灣高鐵股份有限公司
（下稱高鐵公司）股票120張，半年後即可將股票售出，屆時會
將所獲股款匯予謝葉等語，謝葉即於105年10月17日，自其子李
長榮所有國泰世華商業銀行（下稱國泰世華銀行）帳號00000000
0000號帳戶，匯款201萬6,000元至邱佳慧所有日盛國際商業銀行
（下稱日盛銀行）士林分行帳號00000000000000號（起訴書誤載
帳號000000000000000號，應予更正）帳戶，委託邱佳慧用以購
買高鐵公司股票120張。詎邱佳慧明知其係受謝葉委託處理上開
事務之人，竟意圖為自己不法之利益，基於背信之犯意，未依約
以謝葉所匯款項購買高鐵公司之股票，而將該等款項據為己用。
嗣因謝葉於106年6月27日委託邱佳慧以每股25.3元之價格出售其
委託邱佳慧購得之高鐵公司股票120張，惟邱佳慧遲未將款項匯
給謝葉，經謝葉於106年7月起多次催討，邱佳慧仍多所推託而遲
未匯款，謝葉始查察覺有異。
    理  由
一、本案作為認定事實所引用被告以外之人於審判外之供述證據
    ，均未經當事人及辯護人於言詞辯論終結前聲明異議，本院
    審酌各該證據資料製作時之情況，亦無違法不當及證明力明
    顯過低之瑕疵，依刑事訴訟法第159條之5規定，認均有證據
    能力。
二、上開事實，業據上訴人即被告邱佳慧於原審及本院審理中坦
    承不諱（原審卷第117、126頁，本院卷第60頁），核與證人
    即告訴人謝葉於偵查中之證述相符（偵卷第9頁），並有告
    訴人提出國泰世華銀行105年10月17日匯出匯款憑證、被告
    提出其與告訴人間之105年10月16日、105年10月17日、106
    年6月27日、106年7至9月間、107年12月至108年5月間、108
    年10月間之LINE訊息紀錄在卷可考（他卷第4頁，偵卷第91
    至92、99至110頁），足見被告前開任意性自白核與事實相
    符，洵堪採信。本件事證明確，被告前開犯行堪以認定，應
    依法論科。
三、論罪
　㈠按刑法第342條第1項之背信罪，係以為他人處理事務，意圖
    為自己或第三人不法之利益，或損害本人之利益，而為違背
    其任務之行為，致生損害於本人之財產或其他利益為成立要
    件。所謂「為他人」者，係指受他人委任或類似關係，而為
    其處理事務而言；而所謂「違背其任務」者，係指違背他人
    委任其處理事務應盡之義務，是否違背其任務，應依法律之
    規定或契約之內容，本於誠實信用原則而為認定，行為人為
    他人處理事務時，是否在其事務處理權限內，忠實地履行其
    義務，若有濫用其事務處理權限，或違背其委任關係所應履
    行之義務，則形成具有可罰性之背信行為。次按銀行與活期
    儲蓄存款戶間，乃屬金錢寄託關係，依民法第603條之規定
    受寄人之銀行無返還原物之義務，僅須返還同一數額，該寄
    託物之利益及危險於該物交付時移轉於受寄人，存款戶得隨
    時請求返還寄託物。被告受告訴人委託購買高鐵公司股票，
    並提供其所有日盛銀行帳戶供告訴人匯入購買股票之股款所
    用，則告訴人將款項匯入被告所有日盛銀行帳戶之際，乃將
    金錢之所有權移轉予金融機構，並非被告，僅係被告得依其
    與金融機構間之金錢寄託關係而隨時請求返還同一數額之寄
    託物，是被告實際上並未持有各筆款項之金錢原物，縱被告
    事後將該帳戶內之金錢轉匯或領取以供己花用，核與刑法第
    335條第1項侵占罪之構成要件不符。惟被告既受告訴人委託
    處理前開事務，竟為自己不法之利益，違背其任務，將應用
    以替告訴人購買高鐵公司股票之款項挪為己用，致告訴人之
    財產受有損害，所為自該當於背信罪之構成要件。核被告所
    為，係犯刑法第342條第1項之背信罪。公訴意旨認被告所為
    涉犯刑法第335條第1項之侵占罪，尚有未洽，惟因基本社會
    事實相同，且經本院告知被告上開罪名，爰依法變更起訴法
    條。
　㈡告訴代理人雖主張被告係成立詐欺取財罪，然依卷證資料，
    尚無從證明被告於案發時對告訴人所稱其有管道，可以優惠
    價格購得高鐵公司股票120張，半年後即可將股票售出，屆
    時會將所獲股款匯予告訴人等語，乃虛捏以詐騙告訴人，難
    認其自始即有對告訴人詐取金錢之故意，自不能僅因被告事
    後未依約將告訴人所匯款項用以購買高鐵公司股票，遽認其
    自始即有詐欺告訴人之犯意及行為，附此敘明。
四、上訴駁回之理由
　㈠原審以被告罪證明確，審酌被告因告訴人之信賴而受託處理
    事務，竟因貪圖不法利益，違背其任務，將告訴人所交付之
    購買股票之款項201萬6,000元據為己有，嚴重損害告訴人之
    財產，法治觀念顯屬薄弱，殊屬不該，衡以其於原審審理時
    尚能坦承犯行，非無悔意，又其於原審準備程序時與告訴人
    達成和解，除於本案起訴前已歸還告訴人之10萬元外，餘款
    願以分期給付方式賠償，有原審109年度附民字第464號和解
    筆錄在卷可稽（原審卷第107至108頁），然之後並未依約給
    付第1期賠償金，此為被告所供承（原審卷第116頁），至原
    審判決時仍僅歸還告訴人10萬元，犯後態度難認良好，且其
    無前科，素行良好，有本院被告前案紀錄表在卷可按，暨考
    量其犯罪之動機、手段、情節、造成之損害，及其自述大學
    畢業之智識程度、已婚、育有1名現年15歲之女兒、現與女
    兒同住，其之前經營開SPA館，109年8月時因店租太高而退
    租，目前租一個小地方把所剩客人療程做完，月收入不穩定
    之家庭生活及經濟狀況（原審卷第126頁）等一切情狀，量
    處有期徒刑8月。核其認事用法俱無違誤，量刑尚屬允當。
　㈡檢察官上訴意旨固認被告所為涉犯刑法第335條第1項之侵占
    罪，然被告所為係犯刑法第342條第1項之背信罪，已如前述
    ，檢察官此部分上訴意旨難認有據。檢察官上訴意旨另認原
    審量刑過輕，被告上訴意旨則請求從輕量刑。惟量刑輕重，
    係屬法院得依職權自由裁量之事項，苟其量刑已以行為人之
    責任為基礎，並斟酌刑法第57條各款所列情狀，而未逾越法
    定刑度或有濫用權限情事，即不得任意指為違法。原審已就
    被告之量刑刑度詳為審酌如上，其量刑既未逾越法定刑度，
    亦未濫用自由裁量之權限，自難認有何不當。又被告於本院
    審理中另返還告訴人51萬6,000元，有本院審判筆錄存卷可
    考（本院卷第61頁），雖較和解筆錄之約定期限有所遲延，
    惟迄今尚有依照和解筆錄之約定金額予以返還，難認有未還
    款或犯後態度不佳之情。檢察官上訴指摘原判決量刑過輕，
    暨被告上訴請求從輕量刑，均無理由，應予駁回。　　
  ㈢被告未曾因故意犯罪受有期徒刑以上刑之宣告，有本院被告
    前案紀錄表在卷可查（本院卷第37頁），其因一時失慮致犯
    本罪，偶罹刑典，且業與告訴人達成和解及完成部分賠償，
    已如前述，告訴人已原諒被告，並同意給予被告緩刑，有刑
    事撤回告訴暨陳述意見狀在卷可考(本院卷第65、66頁)，本
    院認被告經此科刑教訓，當知所警惕而無再犯之虞，其所受
    刑之宣告，以暫不執行為適當，併宣告緩刑5年，以啟自新
    。另為督促被告遵守和解條件，併依刑法第74條第2項第3款
    規定，命被告以如附表所示之方式支付如附表所示之金額。
    倘被告於本案緩刑期間，違反上開所定負擔情節重大，足認
    原宣告之緩刑難收其預期效果，而有執行刑罰之必要，依刑
    法第75條之1第1項第4款規定，得撤銷其緩刑之宣告，附此
    敘明。
五、撤銷原判決關於沒收部分之理由　　
　㈠按刑法、刑法施行法相關沒收之條文已於104年12月30日、10
    5年6月22日修正公布，並於105年7月1日施行。修正後刑法
    刪除第34條沒收為從刑之規定，將沒收重新定性為「刑罰及
    保安處分以外之法律效果，具有獨立性，而非刑罰（從刑）
    」。而為使犯罪行為人不得保有不法利得，認沒收本質為「
    準不當得利的衡平措施」。又修正後刑法基於沒收具備獨立
    性，亦規定得由檢察官另聲請法院為單獨沒收之宣告（刑法
    第40條第3項、刑事訴訟法第259條之1、第455條之34
    至37參照）。因而在訴訟程序，沒收得與罪刑區分，非從屬
    於主刑。本案依沒收新制，本於沒收之獨立性，本院自得於
    本案前述罪刑上訴無理由駁回時，單獨撤銷沒收部分，並自
    為判決。 
　㈡被告將告訴人委託用以購買高鐵公司股票之201萬6,000元據
    為己用，為其犯罪所得，本應依刑法第38條之1第1項前段、
    第3項規定宣告沒收，並於全部或一部不能沒收或不宜執行
    沒收時，追徵其價額，惟被告於原審審理中與告訴人達成和
    解並製作和解筆錄，且於原審及本院審理中返還告訴人共計
    61萬6,000元，已如前述，告訴人本得持和解筆錄為民事強
    制執行名義，對被告財產聲請強制執行，已達沒收制度剝奪
    被告犯罪利得之立法目的，倘再予宣告沒收，被告將承受過
    度之不利益，顯有過苛之虞，爰依刑法第38條之2第2項規定
    不予宣告沒收。原判決未審酌及此，其所為沒收、追徵之諭
    知即有未當，本院爰就原判決關於沒收部分予以撤銷。　
據上論斷，應依刑事訴訟法第368條、第369條第1項前段、第364
條，刑法第74條第1項第1款、第2項第3款，判決如主文。
本案經檢察官黃騰耀到庭執行職務。
中　　華　　民　　國　　110 　年　　4 　　月　　13　　日
                  刑事第二十五庭審判長法  官 邱滋杉
                                      法  官 陳彥年
                                      法  官 文家倩
以上正本證明與原本無異。
不得上訴。
                                      書記官 桑子樑
中　　華　　民　　國　　110 　年　　4 　　月　　13　　日
附錄：本案論罪科刑法條全文　　　　　　　　　　　　　　
刑法第342條 
中華民國刑法第342條
為他人處理事務，意圖為自己或第三人不法之利益，或損害本人
之利益，而為違背其任務之行為，致生損害於本人之財產或其他
利益者，處5年以下有期徒刑、拘役或科或併科50萬元以下罰金
。
前項之未遂犯罰之。
附表：
邱佳慧應給付謝葉新臺幣（下同）140萬元，自民國110年4月起
，按月於每月30日前給付3萬5,000元，至全部清償完畢為止，如
有一期逾期未付，視為全部到期，給付方式為匯款至謝葉指定之
台新銀行延平分行帳戶。